【裁判字號】    98,易,32
【裁判日期】    980729
【裁判案由】    詐欺
【裁判全文】
臺灣臺北地方法院刑事判決                98年度易字第32號
公  訴  人  臺灣臺北地方法院檢察署檢察官
被      告  乙○○
上列被告因詐欺案件，經檢察官提起公訴（97年度偵緝字第2608
號），本院判決如下：
    主  文
乙○○幫助意圖為自己不法之所有，以詐術使人將本人之物交付
，處有期徒刑伍月，如易科罰金，以新臺幣壹仟元折算壹日。
    事  實
一、乙○○預見某真實姓名、年籍不詳非係未滿18歲之人不自行
    申辦郵局或銀行帳戶而向其索用，係擬供為詐欺等不法犯罪
    行為贓款匯入之人頭帳戶之用等事實，竟以此事實之發生不
    違背其本意之幫助詐欺不確定故意，於民國96年12月14日前
    之12月間某日，在臺灣地區某不詳地點，將其前所開設之台
    北富邦銀行莊敬分行帳戶（址設臺北市○○路286 號，帳號
    為：000000000000號，下稱本案帳戶）存摺、印章、提款卡
    （含密碼）交予該人使用。嗣該人與同詐騙集團之成員間，
    意圖為自己不法之所有，共同基於詐欺取財之犯意聯絡，先
    遣某女子於96年12月14日晚上9 時55分許，自稱東森購物台
    員工去電甲○○，佯稱其在網路上購買之化妝品誤操作成分
    期付款，為避免帳戶內現金遭駭客領走，需先把錢領出，再
    至提款機取消購物等詞，致甲○○陷於錯誤，先後於當晚11
    時54分許起迄至翌日（15日）凌晨0 時16分許止，依指示將
    新臺幣（下同）共10萬元現金存入對方指定之本案帳戶內（
    1 萬元1 筆、3 萬元3 筆；另1 筆1 萬5 千元之存款與本案
    無關），該集團成員並隨即將之提領一空，因而詐欺得手，
    嗣因甲○○發現受騙後，於同年月17日報警處理，始循線查
    獲上情。
二、案經甲○○訴由桃園縣政府警察局中壢分局報請臺灣臺北地
    方法院檢察署檢察官偵查起訴。
    理  由
一、證據能力：本件認定事實所引用之卷內所有卷證資料（包含
    人證、書證等，詳下述及者），並無證據證明係公務員違背
    法定程序所取得，與本案亦有自然之關連性，被告乙○○於
    準備程序迄至本案言詞辯論終結，均未提出關於證據能力之
    聲明異議（見本院卷第62、63頁等筆錄），且卷內之文書證
    據，亦無刑事訴訟法第159 條之4 之顯有不可信之情況或其
    他不得作為證據之情形，本院認引為證據為適當，是依刑事
    訴訟法第159 條之4 、之5 等規定，下述認定事實所引用之
    證據方法均有證據能力，合先敘明。
二、訊據被告始終矢口否認涉有何幫助詐欺之犯行，辯稱：本案
    帳戶之存摺、提款卡、印章都是酒後忘在計程車上，沒有交
    給他人使用云云。然查，上開事實，證人即被害人甲○○業
    於警詢中就其遭詐騙而依指示存款至本案帳戶內之經過陳述
    甚詳（見偵字卷第6 、7 頁筆錄），並有台北富邦銀行莊敬
    分行函覆之本案帳戶之客戶開戶資料表、帳戶歷史交易查詢
    報表在卷可稽（見同卷第20頁以下），且有被害人提出之存
    款明細共4 紙、警製受理各類案件紀錄表、受理詐騙帳戶通
    報警示簡便格式表等件存卷為憑；雖被告於偵審中辯稱係於
    96年12月12日與同事去喝酒，返家時同事扛其下車，忘記將
    其背包帶下車，因而同時遺失了本案帳戶存摺、提款卡、印
    章、保全公司制服、電擊棒、無線電、識別證、健保卡、護
    照等物，隔天酒醒發現後，有打電話去銀行報遺失、健保卡
    、護照有補辦、公司有補發識別證、也有跟公司報備制服電
    擊棒遺失云云（見本院卷第17頁筆錄），惟經本院查證結果
    ：台北富邦銀行莊敬分行函覆稱被告所開立之本案帳戶於
    96年12月間並無電話掛失之相關紀錄；被告前所任職之華
    泰保全股份有限公司則函覆稱被告於96年11月21日起無故連
    續曠職3 日未上班，該公司依規定於同年月30日予以免職，
    並於同年12月1 日辦理勞健保退保，被告並未至公司辦理離
    職手續及繳回識別證；外交部領事事務局亦函覆稱被告曾
    於92年5 月間申辦護照，另於95年7 月12日以上述護照遺失
    為由申請補發護照，迄今（按指發文時之98年3 月5 日）無
    再申請護照紀錄（依序見本院卷第11、25、29頁），被告對
    此又依序辯稱：確實有打電話；有科長調其至別的地方
    工作，所謂跟公司報備是跟該科長報備，但無法聯絡該科長
    到庭作證；補辦護照是本案帳戶遺失以前發生的事情云云
    ，或與卷存事證相違，或悖於前詞，或無法查證，均難認被
    告上開與此相關之供述為實在；另雖被告確有於97年3 月25
    日以遺失為理由，向中央健保局申請補發健保IC卡，且於96
    年12月1 日至97年3 月31日間並無被告至健保特約院所就醫
    之紀錄，此有該局98年4 月13日函文及被告提出之健保IC卡
    工本費繳費收據在卷為憑，然此一事實，尚無從改變上開
    至節被告就遺失帳戶資料之說供述矛盾且與卷存堅實可信
    之書證不符之情，另再佐以被告始終辯稱係物品遺失，且曾
    於96年12月18日以存摺、印章遺失為由臨櫃申請補辦（但該
    帳戶已因被害人報警而經通報為警示帳戶），此有證人王柔
    驊之警詢證詞為憑，但被告於本院審理終結前竟又改稱其很
    少回家，東西都丟在家裡，也因為酗酒，喝到昏天暗地，不
    知道東西弄到哪裡去，有竊盜前科之二弟有其房間鑰匙，其
    母說有可能是其二弟拿走的云云（見本院卷第64頁筆錄），
    此明顯與前揭歷次辯詞不一致且互斥之，益證被告對此關鍵
    之事並未吐實，上開帳戶資料遺失或二弟取走之說斷非事實
    ，是再參酌被告自承其使用該帳戶至96年11月27日為止（即
    提領2 千元現金），又稱96年12月間之款項出入均與其無關
    ，則綜合以觀，堪認被告係於96年12月14日被害人甲○○存
    入款項前之12月間某日，在臺灣地區某不詳地點，將其前所
    開立之本案帳戶存摺、印章、提款卡（含密碼）交付予某不
    詳之人（依罪疑惟輕原則認定非係未滿18歲之人，且非售出
    帳戶），幫助其人與同詐騙集團成員向被害人詐得上開金額
    之事實已明；查銀行活期儲蓄存款帳戶，一般人極易申請取
    得，且個人之存款帳戶存簿、印章、提款卡（含密碼）等資
    料，乃關係該帳戶款項之存取，若非極為信任之親友因急迫
    情形有立即使用必要等特殊情形外，否則本可自行開立帳戶
    使用，自無須任意向他人索用，個人之帳戶資料，亦無隨便
    交予他人之理；參照政府、媒體多年來向民眾大力宣導勿交
    付帳戶予他人而成為犯罪集團幫兇之眾所周知之事實，被告
    身為國中畢業、智識正常之成年人，又曾任保全公司派任之
    大廈管理員，自難諉為不知，而被告仍親將該帳戶資料交予
    來歷不明之某人，臨訟又反覆杜撰帳戶資料遺失或遭親戚竊
    走之情，實均嚴重違背常情事理，是綜觀上開各節，當信被
    告主觀上已然預見類如詐欺取財之犯罪事實發生，縱如此亦
    不違背其本意，被告確係基於幫助詐欺取財之不確定故意，
    而提供本案帳戶資料予某詐騙集團之成員，致該人所屬集團
    以此向被害人甲○○詐得上開款項之情已明（然被害人甲○
    ○遭詐騙但非存入本案帳戶之1 萬5 千元款項，非被告上開
    幫助行為所致，自與本案無關，附此敘明），被告歷次所辯
    ，核與事實不符，尚無從採信，本案事證已臻明確，被告犯
    行堪以認定，自應依法論科。
三、被告係將其所開設之本案帳戶存摺、印章、提款卡（含密碼
    ）交予某不詳非係未滿18歲之人，雖可預見該人與其他共犯
    係從事詐欺取財等不法行為且縱如此亦不違背本意，然此僅
    係對其等之詐欺取財犯行提供助力，並非有何共同正犯之犯
    意聯絡及行為分擔，且尚不能證明被告知悉該人及其集團係
    從事常業詐欺或其他重大犯罪，故核被告所為，僅係犯刑法
    第30條第1 項前段、第339 條第1 項之幫助詐欺取財罪。又
    被告係幫助犯，斟酌其犯罪情節，依刑法第30條第2 項規定
    ，減輕其刑。爰審酌被告不顧政府近年來為查緝犯罪，大力
    宣導民眾勿因出售、出借帳戶或提供資料因而成為犯罪集團
    之幫兇，而仍交付本案帳戶資料予他人，且造成被害人甲○
    ○10萬元之金錢損失，犯罪所造成之損害非輕，犯後又否認
    犯行，飾詞卸責，且尚未賠償被害人之損失，態度難稱良好
    ，暨其素行尚可、生活狀況、犯罪之手段等一切情狀，量處
    如主文所示之刑，並諭知易科罰金之折算標準，且未宣告緩
    刑，以示懲儆。
四、末被告已將上開本案帳戶之存摺、印章、提款卡（含密碼）
    交予對方，此業已認定如前，既已交付，則上開物品即非屬
    被告所有，此外亦別無法定應沒收之事由存在，縱不能證明
    該等物品業已滅失，亦無從依法宣告沒收，附此敘明。
據上論斷，應依刑事訴訟法第299 條第1 項前段，刑法第339 條
第1 項、第30條第1 項前段、第2 項、第41條第1 項前段，刑法
施行法第1 條之1 第1 項、第2 項前段，判決如主文。
本案經檢察官林冠佑到庭執行職務。
中    華    民    國    98    年    7     月    29    日
                  刑事第五庭  審判長法  官  黃程暉
                                    法  官  鄭昱仁
                                    法  官  吳勇毅
上正本證明與原本無異。
如不服本判決應於收受送達後10日內向本院提出上訴書狀，並應
敘述具體理由；其未敘述上訴理由者，應於上訴期間屆滿後20日
內向本院補提理由書（均須按他造當事人之人數附繕本）「切勿
逕送上級法院」。告訴人或被害人如對於本判決不服者，應具備
理由請求檢察官上訴，其上訴期間之計算係以檢察官收受判決正
本之日期為準。
                                    書記官  游秀珠
中    華    民    國    98    年    7     月    29    日
附錄本案論罪科刑之法條：
中華民國刑法第339條
（普通詐欺罪）
意圖為自己或第三人不法之所有，以詐術使人將本人或第三人之
物交付者，處5 年以下有期徒刑、拘役或科或併科1 千元以下罰
金。
以前項方法得財產上不法之利益或使第三人得之者，亦同。
前二項之未遂犯罰之。
中華民國刑法第30條
（幫助犯及其處罰）
幫助他人實行犯罪行為者，為幫助犯。雖他人不知幫助之情者，
亦同。
幫助犯之處罰，得按正犯之刑減輕之。


司法院資訊處製作；財團法人民間司法改革基金會備份。
